【裁判字號】    91,自緝,715
【裁判日期】    920121
【裁判案由】    侵占
【裁判全文】
臺灣臺中地方法院刑事判決                        九十一年度自緝字第七一五號
    自  訴  人  甲○○  住臺中.
    被      告  乙○○  男  三.
右列被告因侵占案件，經自訴人提起自訴，本院判決如左：
    主  文
乙○○意圖為自己不法之所有，而侵占自己持有他人之物，處有期徒刑陸月，如易科
罰金，以佰元折算壹日。
    事  實
一、乙○○於民國八十九年二月一日，向甲○○承租車牌號碼Ｕ６─４１５號營業用
    小客車一輛（該車靠行於福海交通事業有限公司），雙方約定租車期限為二個月
    ，每日租金新臺幣（下同）五百元，乙○○於租期屆滿後倘欲續租，應徵得甲○
    ○之同意，且每次續租以一個月為限。詎乙○○自八十九年四月十二日起即未按
    期給付租金，意圖為自己不法之所有，將上開租得之營業小客車據為己用，而予
    侵占入己，迭經甲○○於八十九年六月二十日以存證信函催討，並於八十九年八
    月二日以存證信函表示終止租約，均未置理。
二、案經甲○○提起自訴。
    理  由
一、訊據被告乙○○並不否認於八十九年二月一日，向自訴人甲○○承租車牌號碼Ｕ
    ６─４１５號營業用小客車，且自同年四月十二日起未按期給付租金，仍繼續使
    用該車之事實，惟矢口否認有何侵占犯行，辯稱：因臺中市○○區○○路三段九
    五０號十一樓之一房子被拍賣，伊未住在該處，所以未收到自訴人之存證信函，
    後來伊於八十九年十月間，駕駛該車在臺中市廣三ＳＯＧＯ百貨公司前發生事故
    ，不敢告訴自訴人，當時車子還可繼續開，伊原擬籌足積欠之租金並將車子修復
    後，連同車輛一併歸還自訴人，然因經濟情況不佳，無力修復車輛及繳清欠租，
    始於發生事故後佯裝別人的聲音打電話通知自訴人自行到停放地點取回車輛，並
    無將該車侵占入己之意圖云云。經查，右揭犯罪事實業據自訴人甲○○指述綦詳
    ，並有租車約定承諾切結書影本、臺中郵局第六六六一號（八十九年六月二十日
    ）、八一六一號（八十九年八月二日）存證信函影本及回執影本各一件附卷可稽
    。次查，經調閱本院八十八年度執字第一五六八二號執行卷宗，被告戶籍地臺中
    市○○區○○路三段九五０號十一樓之一之房屋係於八十九年八月二十五日經本
    院拍賣時，始由案外人陳麗君拍定，此有拍賣不動產筆錄影本一份在卷可稽，然
    被告於本院九十年三月八日審理時係辯稱：是經拍定人通知伊才搬走的云云，依
    其前開所辯可知，自訴人於八十九年六月二十日及八十九年八月二日寄發之前開
    信函雖係由大樓管理室代被告收受，但被告當時尚住在該處，管理室自會將該存
    證信函轉交被告，又經本院於九十年四月十日提示前開拍賣不動產筆錄後，被告
    又翻異前詞，改稱當時伊怕被地下錢莊的人找到，所以沒有住在家裡，也沒有和
    其母親聯絡，俟伊於年底與母親聯絡，始知悉拍定人帶鎖匠去開門時，才發現存
    證信函塞在門下云云，足認其辯稱未收到存證信函云云，自非可信。復查，被告
    於本院九十年四月十日審理時原係供稱，車子發生事故後，伊委託朋友林武雄託
    人打電話通知自訴人，然其於該日審理後即逃匿無蹤，經本院依法發布通緝，始
    於九十一年十二月二十日為警緝獲到案，並於到案後改稱：事實上實是其佯裝別
    人的聲音打電話通知自訴人去尋回車輛等語，再者，被告自承其有積欠租金，且
    於八十九年十月間因承租之車輛發生事故後，始通知自訴人自行到停放地點取回
    之事實，則被告於租期屆滿後，未向自訴人表示繼續承租之意，卻仍繼續使用該
    車，且屢經自訴人催討，均拒不給付租金，亦不返還車輛，至該車發生事故，始
    隱匿身分通知自訴人自行尋回，衡諸常理，被告既有積欠自訴人租金之情事，倘
    其並無侵占該車之意思，應當及早將車輛返還給自訴人，以免租金債務逐日增加
    ，斷無遲不將該車交還自訴人之理，由此足認其未徵求自訴人之同意，即將該車
    據為己用，拒不交還予自訴人，顯係基於意圖為自己不法之所有，變易持有為所
    有之意思，而將該車侵占入己甚明，所為顯已符合侵占罪之要件，其空言否認侵
    占犯行及所為諸般辯解均係卸責之詞，不足採信。本件事證明確，被告之犯行堪
    以認定。
二、核被告乙○○所為，係犯刑法第三百三十五條第一項之侵占罪。爰審酌被告犯罪
    之動機、手段，所生損害非輕，犯罪後屢次設詞飾卸，難認有何悔意，惟現已與
    自訴人達成和解，願清償所欠之租金及車輛修理費用，有和解書一紙在卷可憑等
    一切情狀，量處如主文所示之刑。又刑法第四十一條第一項前段業於九十年一月
    十日公布修正為：「犯最重本刑為五年以下有期徒刑以下之刑之罪，而受六月以
    下有期徒刑或拘役之宣告，因身體、教育、職業或家庭之關係，執行顯有困難者
    ，得以一元以上三元以下折算一日，易科罰金。」，並於同月十二日生效，與修
    正前刑法第四十一條比較結果，新法較有利於行為人，依刑法第二條第一項前段
    之規定：「行為後法律有變更者，適用裁判時之法律。」，是本件所處之刑合於
    上開規定，爰併予諭知易科罰金之折算標準。
據上論斷，依刑事訴訟法第三百四十三條、第二百九十九條第一項前段，刑法第二條
第一項前段、第三百三十五條第一項、修正後刑法第四十一條第一項前段，罰金罰鍰
標準條例第一條前段、第二條，判決如主文。
中      華      民      國    九十二    年      一      月    二十一    日
                              臺灣臺中地方法院刑事第一庭
                                  法  官  陳  慧  珊
右正本證明與原本無異。
如不服本判決，應於送達後十日內向本院提出上訴狀 （須附繕本） ，上訴於台灣高
法院台中分院。
                                  書記官
中      華      民      國    九十二    年      一      月    二十一    日
【附錄論罪科刑法條】
刑法第三百三十五條第一項：
意圖為自己或第三人不法之所有，而侵占自己持有他人之物者，處五年以下有期徒刑
、拘役或科或併科一千元以下罰金。


司法院資訊處製作；財團法人民間司法改革基金會備份。
